臺灣新北地方法院刑事判決
111年度金訴字第765號
公  訴  人  臺灣新北地方檢察署檢察官
被      告  潘思琪



指定辯護人  本院公設辯護人湯明純  
上列被告因洗錢防制法等案件，經檢察官提起公訴（111年度偵
緝字第2133號、第2134號），本院判決如下：
    主  文
本件公訴不受理。
    理  由
一、公訴意旨略稱：被告潘思琪依一般社會生活之通常經驗，可
    預見提供金融帳戶予他人使用，可能幫助他人以該帳戶掩飾
    或隱匿犯罪所得財物，致使被害人及警方追查無門，竟仍不
    違其本意，基於幫助詐欺、洗錢之不確定犯意，於民國110
    年9月間，將其所申設之台新國際商業銀行000-00000000000
    000號帳戶（下稱台新帳戶）、聯邦商業銀行000-000000000
    000號帳戶（下稱聯邦帳戶）之提款卡及密碼，提供予真實
    姓名不詳，自稱「陳俊民」之人（下稱「陳俊民」）使用。
    嗣不詳詐欺集團取得上開二帳戶後，即共同意圖為自己不法
    所有，基於詐欺取財及洗錢之犯意聯絡，以如附表一所示方
    式，對如附表一所示之人施以詐術，致其等均陷於錯誤，而
    於附表一所示時間，分別匯付如附表一所示金額至上開二帳
    戶內，並旋遭提領一空，而隱匿犯罪所得之來源及去向。因
    認被告係犯刑法第30條第1項、第339條第1項之幫助詐欺取
    財、犯刑法第30條第1項、洗錢防制法第14條第1項之幫助一
    般洗錢罪嫌等語。
二、按已經提起公訴或自訴之案件，在同一法院重行起訴者，應
    諭知不受理之判決，並得不經言詞辯論為之，刑事訴訟法第
    303條第2款、第307條分別定有明文。所謂「同一案件」，
    乃指前後案件之被告及犯罪事實俱相同者而言，既經合法提
    起公訴或自訴發生訴訟繫屬，即成為法院審判之對象，而須
    依刑事訴訟程序，以裁判確定其具體刑罰權之有無及範圍，
    自不容許重複起訴，檢察官就同一事實無論其為先後兩次起
    訴或在一個起訴書內重複追訴，法院均應依刑事訴訟法第30
    3條第2款就重行起訴之同一事實部分諭知不受理之判決，以
    免法院對僅有同一刑罰權之案件，先後為重複之裁判，或更
    使被告遭受二重處罰之危險，此為刑事訴訟法上「一事不再
    理原則」。又所稱「同一案件」包含事實上及法律上同一案
    件，舉凡自然行為事實相同、基本社會事實相同（例如加重
    結果犯、加重條件犯等）、實質上一罪（例如吸收犯、接續
    犯、集合犯、結合犯等）、裁判上一罪（例如想像競合犯等
    ）之案件均屬之，合先說明。
三、經查：
㈠、被告因於109年9月10日夜間某時許，將其所申辦之聯邦商業
    銀行帳號000-000000000000號帳戶（即上開聯邦帳戶）提款
    卡及密碼，提供予「陳俊民」所屬之某詐騙集團成員使用，
    嗣該詐騙集團成員於收受聯邦帳戶提款卡後，復意圖為自己
    或他人不法所有，分別於附表二所示時間，以附表二所示方
    式，致許純宜、粘吟珮、張芝妤、陳俐妤、林芸戎、吳柏威
    、沈燕萍等人均陷於錯誤，匯款如附表二所示金額至如附表
    二所示之帳戶內，被告復依「陳俊民」之指示，以臨櫃提款
    之方式，分別自聯邦帳戶內，提領新臺幣（下同）29萬元及
    115萬元後，交予「陳俊民」，而涉犯刑法第339條之4第1項
    第2款之三人以上共同詐欺取財（並認被告提供聯邦帳戶資
    料進而提領款項之行為屬一行為觸犯數罪名之想像競合犯）
    及洗錢防制法第14條第1項之洗錢罪之犯罪事實，業經臺灣
    新北地方檢察署（下稱新北地檢署）檢察官以110年度偵緝
    字第1112號、110年度偵字第1442、5892、8789、17070、18
    746、19166號提起公訴，於111年1月12日繫屬本院，並由本
    院以111年度金訴字第77號案件審理中（下稱前案）等情，
    此有蓋印有本院收狀戳之新北地檢署111年1月12日新北檢錫
    勇110偵緝1112字第1119003918號函、前案起訴書、臺灣高
    等法院被告前案紀錄表各1份附卷可稽。
㈡、對照本案被告涉嫌幫助詐欺取財及幫助洗錢之事實，與前案
    業經檢察官起訴並繫屬之事實，可知被告均係為交付同一聯
    邦帳戶之行為，且前案之交付時間為109年9月10日夜間某時
    許，為本案之交付時間（110年9月間）所涵蓋，又本案告訴
    人許書明受騙匯款至聯邦帳戶之時間亦於109年9月10日之後
    ，而非109年9月10日之前，當可排除被告有於109年9月10日
    交付同一聯邦帳戶行為外，尚有較109年9月10日之更早時點
    為另次交付同一聯邦帳戶行為，且衡諸常情，詐騙集團成員
    自帳戶所有人取得人頭帳戶，用以使受騙之被害人匯入款項
    後，當無再將該帳戶交還帳戶所有人之必要，在無積極證據
    顯示被告於前案及本案係非於同一時間交付聯邦帳戶之情形
    下，堪認被告於前案及本案為同一次交付聯邦帳戶行為；
　　再參以被告於偵查中亦供稱：伊係將台新、聯邦兩個帳戶提
    款卡、密碼交給「陳俊民」等語（見新北地檢署111年度偵
    緝字第2133號卷第32頁），足見被告係以同一交付台新、聯
    邦帳戶之幫助行為，使詐欺集團成員得以遂行多次詐欺取財
    、洗錢等犯行，縱詐欺集團成員係對數名被害人犯罪，仍無
    從認為被告所為係數罪，而僅得論以一罪，是本案與前案實
    具有想像競合犯之裁判上一罪關係，顯係同一案件。徵諸本
    案係由新北地檢署檢察官以111年度偵緝字第2133、2134號
    提起公訴，於111年5月9日繫屬於本院，有本案起訴書及新
    北地檢署111年5月9日新北檢錫明111偵緝2133字第11190480
    16號函暨其上所蓋本院收狀戳在卷可參，足見本案繫屬於後
    ，又本案與前案乃係同一案件，業如前述，依審判不可分之
    原則，當為前案起訴效力所及，不得再行起訴，爰不經言詞
    辯論，逕就本案為諭知不受理之判決。
據上論斷，應依刑事訴訟法第303條第2款、第307條，判決如主
文。
本案經檢察官葉育宏提起公訴，檢察官鄭皓文到庭執行職務。
中　　華　　民　　國　　111 　年　　9 　　月　　22　　日
                  刑事第十五庭  審判長法  官  黃湘瑩

                                      法  官  游涵歆

                                      法  官  梁世樺
以上正本證明與原本無異。
如不服本判決應於收受送達後20日內向本院提出上訴書狀，並應
敘述具體理由；其未敘述上訴理由者，應於上訴期間屆滿後20日
內向本院補提理由書（均須按他造當事人之人數附繕本）「切勿
逕送上級法院」。
                                      書記官　曾翊凱
中　　華　　民　　國　　111 　年　　9 　　月　　23　　日
附表一：即本案起訴書附表
編號 告訴人  詐欺時間 詐欺方式 匯款時間  匯款金額(新臺幣) 轉入帳戶 偵查案號 1  許書明 109年8月3日 詐稱可投資獲利云云 109年9月11日13時50分、51分、16時35分、36分許 5萬元、5萬元、3萬元、3萬元 台新帳戶 111年度偵緝字第2133號 2    109年9月12日14時36分許 2萬1000元 聯邦帳戶  3 林季昀 109年7月15日 詐稱可投資獲利云云 109年9月12日12時10分許 10萬元 台新帳戶 111年度偵緝字第2134號 
附表二：即前案起訴書附表     
編號 告訴人 詐欺時間 詐欺方法 匯款時地 匯款金額 匯入帳戶  1 告訴人 許純宜 109年9月11日12時47分許 詐騙集團成員以LINE暱稱「達康謝政達TOM」之名義，向告訴人佯稱：可加入BBC國際交易平台投資方案，保證獲利穩賺不賠云云，致告訴人陷於錯誤，而依指示以網路銀行轉帳方式匯款。 109年9月12日11時28分許 10,000元 被告潘思琪所有之前揭聯邦銀行帳戶  2    109年9月12日12時54分許 14,063元   3 告訴人 粘吟珮 109年9月2日前某日 詐騙集團成員以LINE暱稱「達康謝政達」之名義，向告訴人佯稱：可加入BBC國際交易平台投資方案，保證獲利穩賺不賠云云，致告訴人陷於錯誤，而依指示以網路銀行轉帳方式匯款。 109年9月12日12時43分許 10,000元 被告潘思琪所有之前揭聯邦銀行帳戶  4 告訴人 張芝妤 109年9月12日14時25分許 詐騙集團成員透過IG及LINE與告訴人取得聯繫後，佯稱：可加入QNiu投資網站，保證獲利穩賺不賠云云，致告訴人陷於錯誤，而依指示以網路銀行轉帳方式匯款。 109年9月12日14時25分許 30,000元 被告潘思琪所有之前揭聯邦銀行帳戶  5    109年9月15日17時34分許 29,000元 同案被告潘錦勳所有之前揭玉山銀行帳戶  6     109年9月15日16時18分許 31,000元   7 告訴人 陳俐妤 109年9月7日某時許 詐騙集團成員透過交友軟體與告訴人取得聯繫，邀告訴人以2000元參與「拜爾德」投資平台後，因告訴人欲取回款項，向告訴人佯稱：需先行匯款，方可取回款項，否則帳戶會遭凍結云云，致告訴人陷於錯誤，而依指示以網路銀行轉帳方式匯款。 109年9月12日13時15分許 10,000元 被告潘思琪所有之前揭聯邦銀行帳戶  8 告訴人 林芸戎 109年8月18日某時許 詐騙集團成員透過LINE與告訴人取得聯繫，邀告訴人以2000元參與QNiu投資網站後，因告訴人欲取回款項，向告訴人佯稱：需先行匯款，方可取回款項云云，致告訴人陷於錯誤，而依指示以網路銀行轉帳及現金跨行存款方式匯款。 109年9月12日14時許 10,000元 被告潘思琪所有之前揭聯邦銀行帳戶  9    109年9月15日13時52分許 32,000元 同案被告潘錦勳所有之前揭玉山銀行帳戶  10    109年9月15日19時35分許 35,000元   11    109年9月15日21時21許 28,000元   12 告訴人 吳柏威 109年9月2日某時許 詐騙集團成員透過交友軟體與告訴人取得聯繫，邀告訴人參與外匯投資平台後，因告訴人無法順利提領投資所得，向告訴人佯稱：需先行繳納保證金供審核云云，致告訴人陷於錯誤，而依指示以臨櫃存款轉帳方式匯款。 109年9月16日11時49許，在彰化銀行南臺中分行 300,000元 同案被告潘錦勳所有之前揭玉山銀行帳戶  13 告訴人 沈燕萍 109年9月12日14時13分許前某時 詐騙集團成員透過LINE與告訴人取得聯繫，向告訴人佯稱：匯款至指定帳戶，可代為操作投資獲利云云，致告訴人陷於錯誤，而依指示以網路轉帳方式匯款。 109年9月12日14時13分許 50,000元 被告潘思琪所有之前揭聯邦銀行帳戶